臺灣雲林地方法院刑事判決
110年度金訴字第31號
公  訴  人  臺灣雲林地方檢察署檢察官
被      告  簡嘉慧



上列被告因違反洗錢防制法等案件，經檢察官提起公訴（110年
度偵字第1469號），及移送併辦（110年度偵字第3513號、第884
2號、第13257號），本院判決如下：
    主  文
簡嘉慧幫助犯洗錢防制法第十四條第一項之洗錢罪，處有期徒刑
肆月，併科罰金新臺幣壹萬元，罰金如易服勞役，以新臺幣壹仟
元折算壹日。
未扣案犯罪所得新臺幣捌仟元，沒收之，於全部或一部不能沒收
或不宜執行沒收時，追徵其價額。　　
    事  實
一、簡嘉慧雖可預見提供自己在金融機構開設之帳戶存摺、提款
    卡、密碼供他人使用，該人可能以該帳戶作為實施詐欺取財
    等犯罪之工具，作為取得財物或財產上利益之管道，並將該
    犯罪所得提領或轉出，製造金流斷點，藉以掩飾、隱匿犯罪
    所得，竟於民國109年8月底前，透過通訊軟體LINE之廣告，
    與真實姓名、年籍不詳之成年人聯絡，經該人告知所屬公司
    欲租借帳戶分流使用，每提供1個帳戶，每月可獲得新臺幣(
    下同)5,000元之報酬。簡嘉慧因貪圖該人所宣稱之報酬，以
    縱然遭人將其帳戶供作詐欺取財、洗錢犯罪所用，亦不違反
    其本意之幫助詐欺取財、洗錢犯意，於109年8、9月間某日
    ，在嘉義市火車站前，將其所申設臺灣銀行帳號0000000000
    00號帳戶(下稱本案臺銀帳戶)與中華郵政股份有限公司帳號
    00000000000000號帳戶(下稱本案郵局帳戶)之存摺、提款卡
    及密碼等物，交付予某真實姓名、年籍不詳之成年人，並取
    得新臺幣(下同)8,000元之報酬。嗣該人所屬詐欺集團（無
    證據證明簡嘉慧知悉詐欺集團成員為三人以上）成員取得本
    案臺銀、郵局帳戶後，即共同意圖為自己不法之所有，基於
    詐欺取財及掩飾或隱匿犯罪所得去向之犯意聯絡，由不詳成
    員以如附表一編號1至4所示詐騙方式對余德新等人施以詐術
    ，致余德新等人陷於錯誤，於附表一編號1至4所示之時間，
    匯款如附表一編號1至4所示之金額至本案臺銀或郵局帳戶中
    ，旋遭提領一空。簡嘉慧以此方式幫助詐欺取財，及掩飾、
    隱匿犯罪所得。嗣余德新等人於匯款後發覺有異，報警循線
    查悉上情。
二、案經余德新訴由雲林縣警察局西螺分局報告臺灣雲林地方檢
    察署檢察官偵查起訴，及謝嘉鍵訴由新北市政府警察局板橋
    分局、張傑訴由新北市政府警察局海山分局、羅詩旻訴由臺
    中市政府警察局大雅分局報告臺灣士林地方檢察署(下稱士
    林地檢署)檢察官移送併辦。　　　
    理  由
壹、程序方面
    本判決下述引用被告簡嘉慧以外之人於審判外之供述證據，
    檢察官及被告於審判中均表示同意作為證據，且迄本院言詞
    辯論終結前，就該等證據之證據能力，皆未聲明異議（本院
    卷第111頁至第113頁），本院審酌上開供述證據資料製作時
    之情況，並無不當取供或證明力明顯過低之瑕疵，以之作為
    證據應屬適當，依刑事訴訟法第159條之5規定，認均具有證
    據能力。
貳、實體方面
一、認定犯罪事實所憑之證據及理由
  ㈠訊據被告固坦承於上開時間、地點將本案臺銀、郵局帳戶之
    存摺、提款卡及密碼交付不詳之人，並獲得8,000元報酬等
    事實，惟矢口否認有何幫助詐欺取財、幫助洗錢犯行，辯稱
    ：我當時在通訊軟體LINE看到廣告訊息，說公司金流龐大需
    要租借帳戶分流使用，1個月1本帳戶5,000元，但我只拿到8
    ,000元。我不承認有協助詐騙，我交帳戶出去的時候不清楚
    可能作為非法使用云云(本院卷第108頁、第114頁)。經查：
  ⒈被告於上開時間、地點將本案臺銀、郵局帳戶之存摺、提款
    卡及密碼交付不詳之人，並獲得8,000元報酬，嗣後不詳詐
    欺集團成員分別以附表編號1至4所示詐騙方式對告訴人余德
    新等人施以詐術，使其等分別陷於錯誤，各於附表編號1至4
    所載之時間匯款如附表編號1至4所示款項至被告所申設之本
    案臺銀、郵局帳戶中，又各該款項隨後遭提領殆盡等情，有
    如附表一編號1至4卷證欄所示證據可佐，且為被告所不爭執
    (本院卷第107頁、第108頁)。是不詳詐騙集團成員確有利用
    被告所提供之本案臺銀、郵局帳戶遂行洗錢及詐欺取財之事
    實，應堪認定。
  ⒉刑法上之故意，分為直接故意（確定故意）與間接故意（不
    確定故意），「行為人對於構成犯罪之事實，明知並有意使
    其發生者」為直接故意；「行為人對於構成犯罪之事實，預
    見其發生而其發生並不違背其本意者」為間接故意；而間接
    故意與有認識的過失之區別，在於二者對構成犯罪之事實雖
    均預見其能發生，但前者對其發生並不違背其本意，後者則
    確信其不發生。且幫助犯之成立，以行為人主觀上認識被幫
    助者正欲從事犯罪或係正在從事犯罪，且該犯罪有既遂之可
    能，而其行為足以幫助他人實現構成要件者，即具有幫助故
    意，並不以行為人確知被幫助者係犯何罪名為必要。又行為
    人可能因為各種理由，例如輕信他人商借帳戶之託詞，或因
    落入詐欺集團抓準其貸款或求職殷切之心理所設下之陷阱，
    故而輕率地將自己帳戶使用權交給陌生第三人，就此而言，
    交付帳戶之行為人某方面而言似具有「被害人」之外觀，然
    只要行為人在交付帳戶之時，主觀上已預見該帳戶甚有可能
    成為犯罪集團之行騙工具，猶仍漠不在乎且輕率地將之交付
    他人使用，自已彰顯其具有「縱成為行騙工具亦在所不惜」
    之「與本意無違」之心態，在此情形下，當不會因行為人外
    觀上看來貌似落入詐欺集團所設陷阱之「被害人」，而阻卻
    其交付當時即有幫助詐欺「間接故意」之成立。從而，判斷
    行為人主觀上是否具有「間接故意」之重點，並非在於該行
    為人是否因「被騙」方交出自己帳戶使用權，而係在行為人
    交付當時之主觀心態，是否已預見自己帳戶使用權將可能落
    入詐欺集團之手進而供行騙之用。
  ⒊金融帳戶為個人之理財工具，政府開放金融業申請設立後，
    金融機構大量增加，一般民眾皆可以存入最低開戶金額之方
    式自由申請開設金融帳戶，並無任何特殊之限制，因此一般
    人申請存款帳戶極為容易而便利，且得同時在不同金融機構
    申請多數存款帳戶使用，並無使用他人帳戶之必要，此為一
    般日常生活所熟知之常識，故除非充作犯罪使用，並藉此躲
    避警方追緝，一般正常使用帳戶之人或公司，自無向他人租
    用或購買帳戶存摺及提款卡之必要。何況，金融存款帳戶，
    攸關存戶個人財產權益之保障，專屬性甚高，衡諸常理，若
    非與本人有密切關係，不可能提供個人帳戶供他人使用，縱
    有交付個人帳戶予他人使用之特殊情形，亦必會先行瞭解他
    人使用帳戶之目的始行提供。又近來詐騙集團對被害人施以
    詐術後，使被害人匯款至人頭帳戶再提領一空之犯罪手法，
    層出不窮，且經政府多方宣導，並經媒體廣為傳播，而諸如
    擄車勒贖、假勒贖電話、網路詐騙、電話詐騙等，多數均係
    利用第三人之帳戶，作為恐嚇取財或詐欺取財所得財物之匯
    入、取款以逃避檢警查緝之用之犯罪工具，是依一般人通常
    之知識、智能及經驗，均可知向他人購買、承租或以其他方
    法取得金融機構帳戶者，多係欲藉該帳戶取得不法犯罪所得
    ，且隱匿帳戶內資金之實際取得人之身分，以逃避追緝，自
    應避免本身金融機構帳戶被不法行為人利用為詐財、洗錢之
    工具。被告雖辯稱對方稱公司金流龐大需要租借帳戶分流使
    用，其也是被騙云云。然查，一般正常公司若有經營上需要
    使用帳戶，自應循正當管道行之，況且申請帳戶極為容易，
    自無可能透過LINE廣告隨機尋求有無人願意出租帳戶，亦無
    須將匯款存放於他人帳戶內，徒增遭他人取走之風險。是被
    告所述提供帳戶之原因與常理已顯有未合。又被告稱出租帳
    戶報酬之計算方式為1個帳戶每月出租可獲得5,000元，衡諸
    現今社會工作競爭激烈，竟不需特別之工作技能，耗費極低
    之時間、勞力成本，交出可輕易申請之帳戶，即可獲取高額
    之報酬，實嚴重悖離目前社會上之職場常情，違反經驗法則
    。況且，被告自陳高職畢業，從高職就開始建教工作，之後
    陸續在醫院、飲料店、酒吧工作過(本院卷第111頁、第156
    頁)，足認其是智力成熟之成年人，並具有相當之社會工作
    歷練，對於此報酬與勞力付出顯不相當之情形，自當有所懷
    疑。
  ⒋此外，被告自承就其交付本案臺銀、郵局帳戶之人之真實姓
    名、身分、該人所稱公司名稱、地址、係從事何方面業務、
    帳戶需要出租多久之時間等情節，均不知悉，亦未曾詢問或
    進行了解等語(偵第8842號卷第17頁、偵第13257號卷第18頁
    、偵第3513號卷第73頁、偵第1469號卷第25頁、本院卷第10
    9頁)，是被告對其LINE聯繫對象、該公司之事、出租帳戶細
    節一無所知，無任何信賴基礎，卻全未質疑，可見被告已可
    預見本案臺銀、郵局帳戶資料交付後，可能淪為詐欺集團使
    用，然因需錢孔急而不顧其帳戶可能遭詐騙使用之風險，存
    有容任帳戶作為詐騙工具發生之心態。加以被告於審判中自
    陳，交出本案臺銀、郵局帳戶前，甫歷經透過交友軟體結識
    之人介紹投資博弈網站，剛開始有賺到錢，投入更多資金後
    ，錢開始領不出來之詐騙事件，而在該案亦有匯款至其他帳
    戶中，被詐騙後急用錢所以本案沒有想太多等語(本院卷第1
    09頁、第110頁)。是被告本身既有匯款至他人帳戶遭詐騙之
    經驗，其更可預見將自身金融帳戶資料出租他人使用存有非
    法之疑慮，然為圖賺取上開報酬，即貿然交付之，換句話說
    ，被告對其個人帳戶被利用罪工具使用，雖非有意使其發生
    ，但對此項結果之發生，亦不違背其本意，且其交付存摺、
    提款卡（含密碼）之行為，均在個人意思決定、意思活動下
    進行，為個人意思主宰支配之行為，此項意思決定之形成，
    無論動機為何，均無從解免其本人在意思自由之情況下，提
    供個人金融帳戶幫助他人遂行詐欺取財犯罪及遮斷金流以逃
    避追訴、處罰之洗錢罪責。
  ⒌總而言之，被告提供本案臺銀、郵局帳戶資料之行為，對詐
    欺行為人得利用該帳戶資料匯入詐欺所得款項，進而加以提
    領，而形成資金追查斷點之洗錢行為提供助力，被告既可預
    見，仍提供本案帳戶存摺、提款卡及密碼，顯有容任而不違
    反其本意，有幫助詐欺、洗錢之不確定故意，至為明確。　
  ㈡綜上所述，被告所辯顯係卸飾之詞，無足採信。本案事證明
    確，被告犯行堪以認定，應依法論科。
三、論罪科刑之理由
  ㈠對於犯罪與正犯有共同之認識，而以幫助之意思，對於正犯
    資以助力，而未參與實行犯罪之行為者，即屬刑法上之幫助
    犯。本件被告基於幫助之犯意，提供本案臺銀、郵局帳戶提
    款卡（含密碼）、存摺予他人使用，而取得帳戶之人或其轉
    受者利用被告之幫助，使告訴人等因受詐而陷於錯誤，匯款
    存入本案帳戶後，復遭提領殆盡，產生金流之斷點，乃為他
    人之詐欺取財及洗錢犯行提供助力，惟尚無證據足以證明被
    告係以自己實施詐欺及洗錢犯罪之意思，或與他人為詐欺及
    洗錢犯罪之犯意聯絡，或有直接參與詐欺及洗錢犯罪構成要
    件之行為分擔，應認被告係詐欺及洗錢罪之幫助犯。是核被
    告所為，係犯刑法第30條第1項前段、第339條第1項之幫助
    詐欺取財罪，及刑法第30條第1項前段、洗錢防制法第14條
    第1項之幫助洗錢罪。
  ㈡被告以1個提供本案臺銀、郵局帳戶存摺、提款卡（含密碼）
    之幫助行為，使告訴人4人受騙匯入款項並遮斷金流去向，
    侵害4個被害人之財產法益，係一行為觸犯數個基本構成要
    件相同之幫助詐欺取財、幫助洗錢罪名，為想像競合犯，應
    依刑法第55條前段規定，從一重論以幫助洗錢罪。又士林地
    檢署以110年度偵字第3513號、第8842號、第13257號移送併
    辦部分與本案起訴部分犯罪事實為想像競合犯裁判上之一罪
    關係，本院自應併予審酌。
  ㈢被告未實際參與洗錢之行為，為幫助犯，所犯情節較正犯輕
    微，依刑法第30條第2項之規定，減輕其刑。
　㈣爰審酌被告提供金融帳戶工具供他人從事詐財、洗錢行為，
　　助長詐欺犯罪風氣，致告訴人4人受有財產上損害，且使國
    家難以追索查緝，增加追索財物之困難，所為不該。另考量
    被告否認犯行，但於言詞辯論終結前表示知道交帳戶為不對
    的行為，另迄於本案終結前未賠償告訴人4人，以及本案受
    詐騙人數、匯入本案帳戶金額多寡，被告因此取得之犯罪所
    得數額等情節，再衡及被告於本案前並無因刑事案件遭法院
    判決科刑之紀錄，有其臺灣高等法院被告前案紀錄表1份存
    卷可查(本院卷第137頁、第138頁)；參以被告自陳高職畢業
    ，先前疫情期間無工作，目前在飲料店工作，月薪2萬元，
    育有1名子女等一切情狀(本院卷第156頁)，量處如主文所示
    之刑，且就併科罰金部分諭知易服勞役之折算標準。
四、沒收
    被告自承交付本案臺銀、郵局帳戶之存摺、提款卡、密碼有
    取得8,000元之報酬，屬本案犯罪所得，因未扣案，應依刑
    法第38條之1第1項前段、第3項規定沒收、追徵。另洗錢防
    制法第18條第1項固規定：「犯第14條之罪，其所移轉、變
    更、掩飾、隱匿、收受、取得、持有、使用之財物或財產上
    利益，沒收之；犯第15條之罪，其所收受、持有、使用之財
    物或財產上利益，亦同。」惟被告非實際上提款之人，無掩
    飾隱匿詐欺贓款之犯行，尚非洗錢防制法第14條第1項之正
    犯，自無上開條文適用，併予敘明。
據上論斷，應依刑事訴訟法第299條第1項前段，洗錢防制法第2
條第2款、第14條第1項，刑法第11條前段、第30條第1項前段、
第2項、第339條第1項、第55條前段、第42條第3項、第38條之1
第1項前段、第3項，刑法施行法第1條之1第1項，判決如主文。
本案經檢察官吳文城提起公訴；檢察官楊舒婷、王芷翎移送併辦
；檢察官蔡少勳、黃立夫到庭執行職務。
中    華    民    國   110    年    10    月    27    日
                  刑事第二庭  審判長法  官    王紹銘                                        法  官    簡鈺昕                                         法  官    黃麗竹
以上正本證明與原本無異。 
如不服本判決應於收受送達後20日內向本院提出上訴書狀，並應
敘述具體理由。其未敘述上訴理由者，應於上訴期間屆滿後20日
內向本院補提理由書（均須按他造當事人之人數附繕本）「切勿
逕送上級法院」。
告訴人或被害人對於判決如有不服，具備理由請求檢察官上訴者
，其上訴期間之計算，係以檢察官收受判決正本日期為準。
                                     書記官    黃巧吟
中　　華　　民　　國　 110  　年　　10　　月　　28　　日

附錄本案論罪科刑法條全文：
中華民國刑法第30條
幫助他人實行犯罪行為者，為幫助犯。雖他人不知幫助之情者，
亦同。
幫助犯之處罰，得按正犯之刑減輕之。
洗錢防制法第2條
本法所稱洗錢，指下列行為：
一、意圖掩飾或隱匿特定犯罪所得來源，或使他人逃避刑事追訴
    ，而移轉或變更特定犯罪所得。
二、掩飾或隱匿特定犯罪所得之本質、來源、去向、所在、所有
    權、處分權或其他權益者。
三、收受、持有或使用他人之特定犯罪所得。
洗錢防制法第14條
有第二條各款所列洗錢行為者，處7年以下有期徒刑，併科新臺
幣5百萬元以下罰金。
前項之未遂犯罰之。
前二項情形，不得科以超過其特定犯罪所定最重本刑之刑。
中華民國刑法第339條
意圖為自己或第三人不法之所有，以詐術使人將本人或第三人之
物交付者，處5年以下有期徒刑、拘役或科或併科50萬元以下罰
金。
以前項方法得財產上不法之利益或使第三人得之者，亦同。
前二項之未遂犯罰之。
附表：
編 號 告訴人     詐騙方式  匯款時間 匯入人頭帳戶 匯款金額(新臺幣)      卷證   備註 １ 余德新 某詐欺集團成員於109年10月4日透過交友軟體以「王妤涵」名義結識余德新，佯稱其為資深股票操盤手，推薦余德新加入投資網站forexdstw云云，余德新遂以通訊軟體LINE與該網站客服人員聯繫後陷於錯誤，依指示匯款至右列人頭帳戶。 109年10月14日下午1時59分許 本案臺銀帳戶 2萬7,000元 ⒈告訴人余德新警詢指訴（警卷第3頁正反面） ⒉存摺內頁影本1份（警卷第13頁正反面） ⒊手機畫面擷圖4張（警卷第15頁反面） ⒋臺灣銀行營業部109年11月12日營存字第10950126941號函暨通訊中文名、地資料及交易明細各1份（警卷第7頁至第9頁） ⒌內政部警政署反詐騙諮詢專線紀錄表1份（警卷第16頁正反面） ⒍臺中市政府警察局霧峰分局霧峰派出所受理詐騙帳戶通報警示簡便格式表、受理各類案件紀錄表各1份（警卷第18頁、第33頁反面） 110年度偵字第1469號起訴書 ２ 謝嘉鍵 某詐欺集團成員於109年10月12日透過交友軟體MonChats以暱稱「陳婉欣」與謝嘉鍵聯繫，並傳送「FM金控」網站網址向謝嘉鍵佯稱欲與其一同投資云云。謝嘉鍵遂陷於錯誤而依指示匯款至右列人頭帳戶。       109年10月15日下午2時46分 本案郵局帳戶 3,000元 ⒈告訴人謝嘉鍵警詢指訴（偵第3513號卷第17頁至第20頁） ⒉內政部警政署反詐騙諮詢專線紀錄表1份（偵第3513號卷第21頁) ⒊臺中市政府警察局大甲分局大甲派出所受理詐騙帳戶通報警示簡便格式表1份（偵第3513號卷第31頁） ⒋網路銀行轉帳交易畫面擷圖1份（偵第3513號卷第43頁） ⒌告訴人謝嘉鍵與詐騙集團成員通訊軟體對話擷圖1份（偵第3513號卷第45頁至第49頁） ⒍中華郵政股份有限公司109年11月16日儲字第1090900488號函暨所附郵局帳戶基本資料及交易明細各1份（偵第3513號卷第51頁至第56頁） 110年度偵字第3513號併辦意旨書 ３ 羅詩旻 某詐欺集團成員於109年8月間透過交友軟體Rela以暱稱「angel」與羅詩旻聯繫，佯稱其為操盤手可以帶他獲利，推薦羅詩旻加入投資網站HANTES云云。羅詩旻遂以通訊軟體LINE與該網站客服人員聯繫後陷於錯誤，依指示匯款至右列人頭帳戶。        109年10月14日下午1時8分 本案臺銀帳戶 2萬元 ⒈告訴人羅詩旻警詢指訴（偵第8842號卷第33頁至第38頁） ⒉臺灣銀行斗六分行109年11月17日斗六營字第1090057231號函暨通訊中文名、地資料、帳號異動查詢、交易明細各1份（偵第8842號卷第23頁至第31頁） ⒊告訴人羅詩旻與不詳詐欺集團成員聯繫對話及投資app擷圖1份（偵第8842號卷第39頁至第44頁） ⒋網路轉帳交易擷圖1紙（偵第8842號卷第43頁） ⒌內政部警政署反詐騙諮詢專線紀錄表1份（偵第8842號卷第153頁、第154頁） ⒍新北市政府警察局中和分局員山派出所受理詐騙帳戶通報警示簡便格式表、受理各類案件紀錄表各1份（偵第8842號卷第159頁、第163頁） 110年度偵字第8842號併辦意旨書 4 張傑 詐欺集團成員於109年7月22日以暱稱「小雪」之臉書帳戶與張傑結識，再以LINE向張傑誆稱其在名為「智匯」之投資網站投資並傳送網站網址，張傑遂以通訊軟體LINE與該網站客服人員聯繫後陷於錯誤，依指示匯款至右列人頭帳戶。 109年10月13日下午5時55分 本案郵局帳戶 7,000元 ⒈告訴人張傑警詢指訴（偵第13257號卷第29頁至第34頁） ⒉國泰世華銀行存摺封面影本、內頁各1份（偵第13257號卷第183頁至第185頁） ⒊轉帳交易紀錄明細1份（偵第13257號卷第189頁） ⒋對話紀錄1份（偵第13257號卷第191頁至第212頁） ⒌內政部警政署反詐騙諮詢專線紀錄表1份（偵第13257號卷第145頁） ⒍臺北市政府警察局北投分局長安派出所受理詐騙帳戶通報警示簡便格式表、受理各類案件紀錄表、受理刑事案件報案三聯單各1份(偵第13257號卷第155頁、第177頁、第179頁) ⒎中華郵政股份有限公司109年11月16日儲字第1090900488號函暨所附郵局帳戶基本資料及交易明細各1份（偵第3513號卷第51頁至第56頁） 110年度偵字第13257號併辦意旨書